最高法院刑事判決　　　　　　　九十四年度台上字第二六三號
　　上　訴　人　甲○○
　　　　　　　　　　　　13樓.
　　選任辯護人　黃璧川律師
上列上訴人因貪污等罪案件，不服臺灣高等法院中華民國九十三
年七月二十一日第二審更審判決（九十二年度上更(二)字第三二二
號，起訴案號：台灣台北地方法院檢察署八十五年度偵字第一四
七二二號），提起上訴，本院判決如下：
    主  文
上訴駁回。
    理  由
按刑事訴訟法第三百七十七條規定，上訴於第三審法院，非以判
決違背法令為理由，不得為之。是提起第三審上訴，應以原判決
違背法令為理由，係屬法定要件。如果上訴理由狀並未依據卷內
訴訟資料，具體指摘原判決不適用何種法則或如何適用不當，應
認其上訴為違背法律上之程式，予以駁回。本件原判決認定上訴
人甲○○自民國八十四年初某日起至八十五年七月一日止，以台
北縣板橋市○○街二０六號十樓、同街二０八號十樓、十四樓為
營業場所，僱用張中麒、吳錫麒、陳慶昌（均經判處罪刑確定）
為業務員，經營俗稱之「地下錢莊」。四人先後共同基於以重利
罪為常業之犯意，趁王合成等人需款孔急之急迫情形，貸以金錢
，原則每借貸新台幣（下同）十萬元，以十日為一期，收取利息
二萬元（即月利六十分）或收取原判決附表（下稱附表）一所示
之利息，而取得與原本顯不相當之重利（各借款人急迫情狀、借
款時間、金額、應付利息，詳如附表一所示），如此反覆為之，
恃此為生，以之為常業。迨同年七月一日凌晨二時三十分許，為
警循線查獲。另上訴人為不具貪污治罪條例第二條所示之公務員
身分之人，於八十五年七月一日下午十四時許，在上址經台北市
政府警察局保安警察大隊第二中隊小隊長黃文秋帶同警員趙家興
、張添勛、曾俊明、張景雲、邱建勝等人持檢察官搜索票，前往
查緝其經營地下錢莊之重利犯行時，竟單獨另行起意，基於向依
據法令從事公務之人員，關於違背職務之行為，行求賄賂之犯意
，要求警員黃文秋、趙家興、張添勛等人免予繼續追究，就違背
職務之事向警員行求賄賂一百二十萬元及一百萬元共計二百二十
萬元，經黃文秋、趙家興、張添勛等警員一再嚴厲拒絕，並記明
於八十五年七月一日十五時三十分許所製作之扣押證明筆錄，嗣
上訴人於警詢中自白其行賄犯行等情。因而撤銷第一審關於上訴
人部分之不當判決，改判論處上訴人共同以乘他人急迫貸以金錢
而取得與原本顯不相當之重利為常業；又非依據法律從事公務之
人，對於依據法令從事公務之人員，關於違背職務之行為，行求
賄賂罪刑。已綜核全部卷證資料，詳加斟酌論斷，敘明其所憑之
證據及認定之理由，並以上訴人所辯地下錢莊係張中麒在經營，
其未參與；另為警察查扣之一百二十萬元現金，原係其供為裝修
房屋之用，所謂行賄實係警方所誣栽，一案二辦，並藉以領取獎
金云云。認係臨訟卸責之詞，毫無可取，詳予指駁說明，俱有卷
存之證據資料可資覆按。從形式上觀察，並無上訴人所指判決理
由不備及未盡調查職責之違法情形存在。另證據之取捨及其證明
力之判斷，俱屬事實審法院之職權，其取捨、判斷苟不違背經驗
法則或論理法則，即不生判決違背法令之問題。原判決係依憑上
訴人及共犯吳錫麒、陳慶昌、張中麒分別於警詢時或偵審中之供
述，被害人即借款人王合成、高輝昇、孫淑珠、單永泉、陳溫木
秀、洪桂美、余忠信之指訴，並扣案如附表（二）所示之物等證
據，資為認定上訴人常業重利犯行之依據；另依據證人即上訴人
行賄之警員趙家興、黃文秋、張添勛及當時目擊聽聞之其他警員
曾俊明、張景雲、邱建勝、羅福之證述，上訴人於警詢之自白，
卷附載有：「該當事人以新台幣壹佰貳拾萬元企圖行賄本隊偵辦
本案人員」等情之八十五年七月一日下午十五時三十分許扣押證
明筆錄、警員黃文秋所書立有關上訴人行賄事實之報告及扣案現
金一百二十萬元等證據，認定上訴人確有向執行搜索、扣押之警
員黃文秋、趙家興、張添勛等人行賄之犯行。並詳敘其嗣後翻異
前詞，辯稱於警詢時未為行賄之自白云云係圖卸之詞，委無足取
。且警方係於八十五年七月一日下午十二時五十分起持檢察官簽
發之搜索票，在台北縣板橋市○○街多處住處執行搜索，迨同日
十五時三十分許，在最後搜索地點同街二０八號十四樓完成搜索
工作後，因不能確定能否逕在搜索扣押證明筆錄（無「搜索過程
、結果」欄）上記載在搜索過程中突發之上訴人行賄情事，並以
現行犯逮捕上訴人，嗣經請示檢察官後，始在最後搜索時所製作
之扣押證明筆錄為如上之記載，其時機上雖易引發爭議，惟既無
其他積極證據以證明係警員故行栽贓，仍不得指其虛偽不實【見
原判決理由二－（二）－（4）】 。其證據之取捨、判斷並不違
背經驗法則或論理法則，上訴意旨指摘檢察官未盡舉證責任，原
判決採證違法，難認係適法之第三審上訴理由。另證人就其本人
親身經歷目擊或聽聞之事實經過，到庭而為陳述，其證言得採為
被告犯罪之證據。本件原判決係採證人即當日參與搜索之警員曾
俊明、張景雲、邱建勝等所證稱其等當時確在場聽聞同事提及上
訴人有行賄乙事；及證人即書寫本件搜索扣押筆錄之警員羅福另
證稱其當時曾聽到警員黃文秋向承辦本案之劉承武檢察官報告上
訴人行賄等情之證詞，資為警員黃文秋、趙家興、張添勛指證上
訴人行賄犯行之補強證據。因上開證人前揭證述內容均係本人親
身經歷目擊及聽聞之事實經過，其到庭而為陳述，該證言自有證
據能力。上訴意旨指該等之證述係傳聞證據，尚有誤會。又原審
於歷次審判期日均告知上訴人所犯罪名，更曾多次明確告知所犯
罪名為常業重利罪及行賄罪，此有審判筆錄在卷可稽（見上更（
二）卷第一一四、一九五、二三一頁），上訴意旨未依卷內訴訟
資料而為指摘亦非適法之第三審上訴理由。其餘上訴意旨置原判
決所為明白論斷於不顧，猶執已為原審指駁之陳詞爭辯，並就原
判決已調查說明之事項及採證認事職權之適法行使，徒以自己之
說詞，任指為違法，再為單純事實上之爭執，自不足據以辨認原
判決已具備違背法令之形式。應認本件上訴違背法律上之程式，
從程序上予以駁回。
據上論結，應依刑事訴訟法第三百九十五條前段，判決如主文。
中　　華　　民　　國　九十四　年　　一　　月　 二十　 日
                      最高法院刑事第四庭
                          審判長法官  紀　俊　乾
                                法官  黃　正　興
                                法官  劉　介　民
                                法官  陳　東　誥
                                法官  孫　增　同
      本件正本證明與原本無異
                                      書  記  官
中　　華　　民　　國　九十四　年　　一　　月　二十一　日
                                                      V
